# Transformation und Analyse mit dplyr {#R3}

``` {r, include = FALSE}
knitr::opts_chunk$set(collapse = TRUE)
knitr::opts_chunk$set(cache = TRUE)
knitr::opts_chunk$set(cache.path = 'cache/')
```


## Die Stammdaten des 19. Bundestags

Dieses und das folgende Kapitel behandeln die Bereinigung, Transformation und
deskriptive statistische Analyse von Daten mit **dplyr** sowie die graphische
Analyse mit **ggplot2**. Zur Veranschaulichung analysieren wir eine Auswahl
biographischer Daten der Bundestagsabgeordneten des 19. Bundestags. Darunter
sind auch die Regierungsmitglieder und Funktionsträger wie
Bundestagspräsident*innen.  Die Daten stammen aus einer vom Bundestag
bereitgestellten ".xml" Datei und wurden am 07.09.2021 unter folgender URL
heruntergeladen: <https://www.bundestag.de/services/opendata>{target="_blank"}

Das Script zur Extraktion der interessierenden Variablen aus den XML Daten und
der Konstruktion des hier genutzten tibbles, finden Sie in meinem GitHub:
<https://github.com/JakobTures/quanti-text/blob/master/scripts/stammdaten.R>{target="_blank"}

Das Script speichert eine Tibble mit allen genutzten Daten in der Datei
"stammdaten.RData", die von Seminarteilnehmer*innen auch in Moodle
heruntergeladen werden kann. Laden wir diese Daten zunächst in R. Da es sich bei
dem Datenobjekt um eine Tibble handelt, müssen wir auch zunächst das
**tidyverse** package laden. R kennt ohne dieses keine Tibbles und interpretiert
das Objekt als Dataframe.

``` {r load_stammdaten, include = FALSE}
library(tidyverse)

load("scripts/stammdaten.RData")
```

``` {r load_stammdaten_fake, eval = FALSE}
library(tidyverse)

load("stammdaten.RData")
```

Die Datei enthielt das Objekt `stammdaten`, eine Tibble, der die ausgewählten
Stammdaten aller jetzigen und ehemaligen Bundestagsabgeordneten enthält. Schauen
wir uns die Tibble einmal an:

``` {r print_stammdaten}
stammdaten
```

Die Tibble enthält 4089 Zeilen, also Daten zu 4089 Abgeordneten. Zu jeder
Beobachtung stehen 9 Variablen bereit. Nachname, Vorname, akademischer Titel,
Geschlecht, Parteizugehörigkeit, die erste und letzte Wahlperiode, in der das
MdB im Bundestag vertreten war, sowie Alter und Geburtsdatum.

Wie Sie sehen, werden bei Tibbles standardmäßig nur die ersten 10 Zeilen
gedruckt. Die Darstellung ist dadurch kompakt und übersichtlich. Eventuell
könnten wir aber daran interessiert sein mehr als 10 Zeilen zu sehen. Ein Weg
ist das Anklicken des Objekts im "Environment" Tab oder das Schreiben von
`View(objektname)` in der console. Nun öffnet sich das Objekt in einem neuen Tab
und kann komplett betrachtet werden. Ein anderer Weg ist es, R zu zwingen mehr
Zeilen in die console abzudrucken. Dies ist mit der Funktion `print()` möglich.
Als zweites Argument können wir mit `n = ` angeben, wie viele Zeilen wir sehen
möchten.

``` {r print_more_stammdaten}
print(stammdaten, n = 20)
```


## Datentransformation mit **dplyr**

Das **dplyr** package enthält eine Reihe von Funktionen zur Bereinigung,
Transformation und deskriptiven Analyse von Daten. Wir beginnen damit, Zeilen
und Spalten, die wir nicht benötigen, aus der Tibble zu entfernen, bevor wir die
Daten in einigen bestehenden Spalten transformieren und neue Spalten aus den
vorhandenen Daten erzeugen.

Empfohlene weiterführende Resourcen zu **dplyr** sind das entsprechende RStudio
Cheatsheet:
<https://raw.githubusercontent.com/rstudio/cheatsheets/master/data-transformation.pdf>{target="_blank"}
sowie das Kapitel "Data transformation" in "R for Data Science":
<https://r4ds.had.co.nz/transform.html>{target="_blank"}


### `filter()`

`filter()` dient dazu, Beobachtungen -- also Zeilen -- aus einer Tibble zu
filtern. Die Funktion nimmt dabei die Daten, auf die sie angewandt werden soll,
als erstes und eine oder mehrere expressions als zweites Argument. Diese
Ausdrücke sind letztlich die Regeln, nach denen die Funktion filtern soll.

Zum Schreiben der Ausdrücke benötigen wir die in Kapitel \@ref(vergleich)
bereits eingeführten Vergleichsoperatoren. Diese vergleichen den Wert auf der
linken Seite des Operators mit dem auf der rechten und geben als Ergebnis ein
`TRUE` zurück, wenn der Test bestanden wurde, beziehungsweise `FALSE`, wenn er
nicht bestanden wurde.

Wir könnten nun beispielsweise daran interessiert sein, nur die Daten bestimmter
Parteien zu analysieren. Filtern wir zunächst die Stammdaten der
CDU-Abgeordneten heraus. Wir können dazu in `filter()` testen, ob der Wert der
Spalte "Partei" gleich dem Wert "CDU" ist. Bitte denken Sie daran, dass wir zum
Vergleich zweier Werte immer `==` schreiben müssen, nicht `=`.

``` {r filter_1}
stammdaten %>% 
  filter(Partei == "CDU")
```

Möchten wir mehrere Ausdrücke kombinieren, benötigen wir dazu
*logische Operatoren*. `&` -- *UND* -- testet, ob beide verbundenen Ausdrücke
gleichzeitig `TRUE` sind und gibt nur dann `TRUE` zurück. `|` -- *ODER* --
testet, ob wenigstens einer der verbundenen Ausdrücke `TRUE` ist und gibt in
diesem Fall `TRUE` zurück. Dies sind alle möglichen Kombinationen für 2
Ausdrücke:

* `TRUE & TRUE` gibt `TRUE` zurück
* `TRUE & FALSE`, `FALSE & TRUE` und `FALSE & FALSE` geben alle `FALSE` zurück
* `TRUE | TRUE`, `TRUE | FALSE` und `FALSE | TRUE` geben alle `TRUE` zurück
* `FALSE | FALSE` gibt `FALSE` zurück

Möchten wir nun beispielsweise alle CDU-Mitglieder des 19. Bundestags filtern,
können wir dazu den `&` Operator einsetzen:

``` {r filter_2}
stammdaten %>% 
  filter(Partei == "CDU" & letzte_WP == 19)
```

Statt mit `&` können wir in `filter()` Ausdrücke auch mit `,` verbinden. Das `|`
lässt sich aber nicht auf ähnlichem Weg ersetzen. Möchten wir Unionsmitglieder
filtern, also CDU- oder CSU-Mitglieder, können wir dies mit `|` realisieren:

``` {r filter_3}
stammdaten %>% 
  filter(Partei == "CDU" | Partei == "CSU")
```

Es lassen sich auch mehr als zwei Ausdrücke mit `&`und `|` kombinieren.

``` {r filter_4}
stammdaten %>% 
  filter(Partei == "CDU" | Partei == "CSU" | Partei == "FDP" | Partei == "AfD")
```

Die Daten enthalten aktuell noch alle Abgeordneten, die jemals ein Mandat im
Bundestag hatten. Mit `filter()` können wir den Datensatz auf diejenigen
reduzieren, die auch im 19. Bundestag vertreten waren.

``` {r filter_19}
stammdaten_19 <- stammdaten %>% 
  filter(letzte_WP == 19)
```

Ab hier arbeiten wir mit dem Objekt `stammdaten_19` weiter.

### `select()`

Möchten wir ein Subset von Variablen bilden, könne wir dazu `select()` nutzen.
Die Funktion nimmt die Daten, auf die sie angewendet werden soll, als erstes
Argument -- hier weitergegeben durch die Pipe -- und dann einen oder mehrere
Spaltennamen, die in der Tibble verbleiben sollen. Folgen die zu behaltenden
Spalten aufeinander, können wir auch eine "von:bis" Notation nutzen. Nehmen wir
an, wir möchten die Spalten "nachname", "vorname", "Titel" und "Partei"
extrahieren:

``` {r select_1}
stammdaten_19 %>% 
  select(nachname, vorname, Titel, Partei)

stammdaten_19 %>% 
  select(nachname:Titel, Partei)
```

Wir können `select()`auch nutzen, um Variablen zu entfernen. Dazu schreiben wir
`-` vor den zu entfernenden Spaltennamen. Da das genaue Geburtsdatum der
Abgeordneten im Folgenden nicht mehr benötigt wird, können wir die Spalte "geb"
entfernen. "letzte_WP" kann ebenfalls entfernt werden, da die Spalte nach dem
Filtern keine Informationen mehr enthält. Ihr Wert ist für alle Beobachtungen
19.

``` {r select_2}
stammdaten_19 <- stammdaten_19 %>% 
  select(-c(geb, letzte_WP))

stammdaten_19
```


### `rename()`

Ihnen wird eventuell bereits aufgefallen sein, dass die meisten Spaltennamen mit
einem kleingeschriebenen Buchstaben beginnen, "Titel" und "Partei" aber nicht.
Da habe ich anscheinend beim Erstellen des Datenobjekts meine eigenen
Namenskonventionen -- alles beginnt mit kleinen Buchstaben -- außer Acht
gelassen. Um diese nun umzubenennen, können wir `rename()` nutzen. Erneut werden
als erstes Argument die Daten durch die Pipe weitergegeben, gefolgt von einem
oder mehreren Argumenten in der Form `neuer_name = alter_name`.

``` {r rename}
stammdaten_19 <- stammdaten_19 %>% 
  rename(titel = Titel,
         partei = Partei)

stammdaten_19
```


### `mutate()`

`mutate()` dient dazu, Daten in bestehenden Spalten zu transformieren und neue
Spalten aus den Daten bestehender Spalten zu generieren.

Aktuell ist der Name der Abgeordneten über zwei Spalten verteilt. Möchten wir
stattdessen eine Spalte mit dem kompletten Namen erstellen, können wir dies mit
`mutate()` umsetzen. Generell schreiben wir innerhalb der Klammern den Namen der
zu transformierenden oder neu zu erstellenden Spalte `=` einem Ausdruck der
beschreibt, wir die Daten transformiert oder generiert werden sollen. Dies kann
eine einfache Berechnung wie `mutate(neue_spalte = spalte_a + spalte b)` sein,
aber auch weitere Funktionen beinhalten. Hier nutzen wir die Funktion `str_c()`
aus dem core tidyverse Package **stringr**, um zwei Strings zu einem zu
kombinieren. Das optionale Argument `sep = ` wird dazu genutzt um festzulegen,
welche Zeichen zwischen die zu kombinierenden Strings eingefügt werden. Setzen
wir dies um und betrachten die neue sowie die alten Spalten:

``` {r mutate_name}
stammdaten_19 <- stammdaten_19 %>% 
  mutate(name = str_c(nachname, vorname, sep = ", "))

stammdaten_19 %>% 
  select(nachname, vorname, name)
```

Die Spalte "titel" listet aktuell die akademischen Titel der Abgeordneten. Liegt
ein Titel vor, wird dieser genau benannt. Liegt keiner vor enthält die Spalte
ein `NA`, die Repräsentation fehlender Werte in R. Für diese Analyse
interessiert uns nur, ob ein Titel vorliegt, aber nicht welcher. Dazu könnten
wir eine neue Spalte generieren, welche einen logischen Vektor enthält, der
angibt, ob ein Titel vorliegt (`TRUE`) oder nicht (`FALSE`). Dies ist eine
sogenannte Dummyvariable. Zum Generieren können wir die **dplyr** Funktion
`if_else()` nutzen. Wir geben als erstes Argument eine Bedingung an, die getestet
wird. Hier `!is.na(titel)`, welche testet ob der Inhalt von "titel" *nicht* --
angezeigt durch das `!` -- missing ist. Das zweite und dritte Argument geben an,
was eingesetzt werden soll wenn die getestete Bedingung erfüllt beziehungsweise
nicht erfüllt ist. Hier soll im ersten Fall `TRUE`, im zweiten `FALSE`
eingesetzt werden.

``` {r mutate_titel}
stammdaten_19 <- stammdaten_19 %>% 
  mutate(titel_dummy = if_else(!is.na(titel), TRUE, FALSE))

stammdaten_19 %>% 
  select(titel, titel_dummy)
```

Die Spalte "partei" ist auch als Character Vektor abgelegt. Bei der
Parteizugehörigkeit handelt es sich um eine kategoriale Variable. So gibt es nur
eine begrenzte Anzahl möglicher Ausprägungen, nämlich die Namen der im 19.
Bundestag vertretenen Parteien sowie die Kategorie "Plos" für Parteilose. Die
Repräsentation kategorialer Variablen in R nennt sich *factor*. Das core
tidyverse Package **forcats** ermöglicht es uns, Faktorvariablen anzulegen und
zu manipulieren. Dies erleichtert vor allem die graphische Analyse im weiteren
Verlauf des Kapitels.

Der einfachste Weg ist es, R selbst auslesen zu lassen, welche Kategorien in
einer Variable vorhanden sind. Dazu wenden wir einfach die Funktion `factor()`
innerhalb von `mutate()` auf eine Spalte an.

``` {r factor_1}
stammdaten_19 <- stammdaten_19 %>% 
  mutate(partei = factor(partei))
```

Um herauszufinden, welche Kategorien ein factor vector umfasst, nutzen wir
`levels()`.

``` {r factor_2}
levels(stammdaten_19$partei)
```

Dies scheint funktioniert zu haben, es fallen aber auch zwei Probleme auf, um die
wir uns noch kümmern sollten. Erstens könnten wir daran interessiert sein, die
Union als Ganzes zu analysiseren. Zweitens sind die Kategorien aktuell
alphabetisch geordnet, inhaltlicher sinnvoller wäre aber beispielsweise eine
Ordnung nach der Größe der Fraktionen im 19. Bundestag.

Fassen wir zuerst "CDU" und "CDU" zur "Union" zusammen. Dazu können wir
`fct_collapse()` nutzen. Dabei geben wir vor dem `=` den Namen der neuen
Kategorie an, nach dem `=` mit `c()` kombiniert die Namen der alten Kategorien,
die wir zusammenfassen möchten.

``` {r factor_3}
stammdaten_19 <- stammdaten_19 %>% 
  mutate(partei = fct_collapse(partei,
                               Union = c("CDU", "CSU")))

levels(stammdaten_19$partei)
```

Das Zuammenfassen mehrerer Factors wäre auch mit `fct_recode()` möglich,
erfordert aber etwas mehr Schreibarbeit. Diese Funktion eignet sich aber zum
Anpassen der Namen einzelner Factors.

Um die Kategorien manuell neu zu ordnen, könnten wir `fct_relevel()` nutzen.
Dazu müssten wir aber die gewünschte Reihenfolge per Hand notieren. Bequemer
geht es mit `fct_infreq()`, welche die Kategorien automatisch nach der
Häufigkeit Ihres Auftretens in den Daten ordnet. Also in unserem Fall von der
Kategorie mit den meisten Abgeordneten bis zu der mit den wenigsten.

``` {r factor_4}
stammdaten_19 <- stammdaten_19 %>% 
  mutate(partei = fct_infreq(partei))

levels(stammdaten_19$partei)
```

Die Spalte "geschlecht" liegt ebenfalls als Character Vektor vor und kann auf
dem selben Weg in einen Factor umgewandelt werden.

``` {r factor_5}
stammdaten_19 <- stammdaten_19 %>% 
  mutate(geschlecht = factor(geschlecht))

levels(stammdaten_19$geschlecht)
```

Damit sind die Daten zur weiteren Analyse vorbereitet. Wir können nun noch nicht
mehr benötigte Spalten entfernen, um die Tibble übersichtlich zu halten, sowie
die dann noch vorhandenen Spalten in eine sinnvollere Reihenfolge bringen.
Beides ist nicht zwingend notwendig, führt aber zu einem aufgeräumteren Output
der Tibble.

Die Spalten "nachname", "vorname" und "titel" sind nicht mehr notwendig, da wir
die enthaltenen Informationen in neue Variablen überführt haben.

``` {r cleanup_1}
stammdaten_19 <- stammdaten_19 %>% 
  select(-c(nachname:titel))

stammdaten_19
```

Was eine sinnvolle Reihenfolge der verbleibenden Variablen sein kann ist
natürlich subjektiv. Ich würde aber folgende Reihenfolge vorschlagen und mit
`relocate()` umsetzen. Die Syntax funktioniert dabei ähnllich zu `select()`.

``` {r cleanup_2}
stammdaten_19 <- stammdaten_19 %>% 
  relocate(name, titel_dummy, partei, geschlecht, alter, erste_WP)

stammdaten_19
```

## Speichern der transformierten Daten

Wir werden im nächsten Kapitel mit den hier transformierten Daten
weiterarbeiten. Dazu sollten Sie entweder zu Beginn des Kapitels das Script aus
diesem Kapitel nochmals durchlaufen lassen, oder Sie speichern die bearbeiteten
Daten:

``` {r save_R3}
save(stammdaten_19, file = "stammdaten_19.RData")
```


## Deskriptive Datenanalyse mit **dplyr**

### `summarise()`

Die Funktion `summarise()` ermöglicht es uns, zusammenfassende Maßzahlen zu
einer Tibble zu berechnen. Die Syntax funktioniert dabei ähnlich zu `mutate()`.
Wir definieren einen Namen für die Spalte, in der die Maßzahlen gelistet werden
sollen, und nach dem `=` eine entsprechende Berechnung oder Funktion. Das
Ergebnis ist ein neue Tibble, welche die angeforderten Statistiken enthält.

Betrachten wir zunächst die Spalte "alter". Wir könnten uns für das
arithmetische Mittel des Alters der MdBs interessieren. Dazu definieren wir
innerhalb von `summarise()` den Namen der neuen Spalte und nach dem `=` nutzen
wir die base R Funktion `mean()`:

``` {r alter_summary_1}
stammdaten_19 %>% 
  summarise(arith_mittel = mean(alter))
```

Wir können uns auch mehrere Statistiken gleichzeitig ausgeben, indem wir die
entsprechenden Anfragen mit `,` verbinden:

``` {r alter_summary_2}
stammdaten_19 %>% 
  summarise(minimum = min(alter),
            arith_mittel = mean(alter),
            median = median(alter),
            maximum = max(alter))
```

Das sieht alles schon ordentlich aus, ist aber auch auf einfacherem Wege
erzielbar, beispielsweise mit der praktischen base R Funktion `summary()`.
Wirklich mächtig wird `summarise()` erst durch die Kombination mit `group_by()`.
So können wir die Daten gruppieren und die zusammenfassenden Statistiken für
jede dieser Gruppen separat berechnen.


### `summarise()` & `group_by()`

Unsere Daten bieten sich für eine Analyse nach Parteimitgliedschaft an. Als
ersten Schritt können wir die Daten also nach dem Inhalt der Spalte "partei"
gruppieren und zunächst einmal zählen, wie viele Abgeordnete pro Partei im
Bundestag vertreten sind. Dazu nutzen wir innerhalb von `summarise()` die **dplyr**
Funktion `n()`, welche die Anzahl Beobachtungen pro Gruppe, also die
Gruppengröße, zurückgibt.


``` {r partei_summary}
stammdaten_19 %>% 
  group_by(partei) %>% 
  summarise(abgeordnete = n())
```

Eben haben wir das Durchschnittsalter aller Abgeordneten berechnet. Dies können
wir natürlich auch gruppiert nach der Partei machen.

``` {r alter_by_partei}
stammdaten_19 %>% 
  group_by(partei) %>% 
  summarise(minimum = min(alter),
            arith_mittel = mean(alter),
            std_abweichung = sd(alter),
            median = median(alter),
            maximum = max(alter),
            anzahl = n())
```

Oft ist es hilfreich, die Daten nach einer Statistik, die uns interessiert, zu
ordnen. Möchten wir beispielsweise wissen, welche Partei den höchsten
beziehungsweise niedrigsten Mittelwert des Alters hat, können wir die Ergebnisse
in einem weiteren Schritt mit der Funktion `arrange()` nach den Werten dieser
Variable ordnen. Die zusätzliche Funktion `desc()` bewirkt, dass die Daten
absteigend geordnet werden.

``` {r alter_by_partei_ordered}
stammdaten_19 %>% 
  group_by(partei) %>% 
  summarise(minimum = min(alter),
            arith_mittel = mean(alter),
            std_abweichung = sd(alter),
            median = median(alter),
            maximum = max(alter),
            anzahl = n()) %>% 
  arrange(desc(arith_mittel))
```

Für die Mehrzahl der Parteien liegt der Mittelwert des Alters bei ca. 50 Jahren.
Dabei beträgt die Differenz des arithmetischen Mitels zwischen AfD und Union
etwa 1 Jahr. Wir sehen für die AfD aber auch eine höhere Standardabweichung und
einen niedrigeren Median. Wir könnten also vermuten, dass in der AfD einige
besonders alte Abgeordnete vertreten sind, welche den Mittelwert nach oben
verzerren. Die FDP ist dem Mittelwert nach die jüngste, die Grünen die
zweitjüngste Partei. Dabei ist auffällig, dass die Grünen die engste Spannweite
des Alters aufweisen. Es gibt keine Abgeordneten unter 32 und keine über 64. Die
FDP hat demgegenüber sehr junge und sehr alte MdBs. Die Statistiken für die
Gruppe der parteilosen sind nicht besonders belastbar, da sie nur aus 10
Personen besteht, deuten aber auf ein relativ junges Durchschnittsalter hin.
Diesen ersten Befunden werden wir bei der graphischen Analyse im folgenden
Kapitel weiter auf den Grund gehen. 

Die Spalte "titel_dummy" ist ein logischer Vektor der `TRUE` enthält, wenn ein
MdB einen akademischen Titel besitzt und `FALSE`, wenn keiner vorliegt. Hinter
einem logischen Vektor stehen Zahlenwerte. `TRUE` ist die Repräsentation von 1,
`FALSE` von 0. Wir können also direkt mit den Werten des Vektors rechnen. Um die
absolute Anzahl an Titeln zu berechenn, reicht es so die Summe des Vektors zu
bilden. Alle Werte werden aufaddiert und da wir nur Einsen und Nullen haben, ist
das Ergebnis gleich der Anzahl der Abgeordneten, die einen akademischen Titel
tragen. Um den relativen Anteil zu berechnen, können wir das arithmetische
Mittel nutzen. Alle Einsen und Nullen werden aufaddiert und durch die Anzahl der
Beobachtungen geteilt. Dies ist der Anteil der Abgeordneten mit Titel.

``` {r titel_summary}
stammdaten_19 %>% 
  summarise(absolut = sum(titel_dummy),
            relativ = mean(titel_dummy)
  )
```

Wir könnten uns dafür interessieren, ob sich das Alter der Abgeordneten mit
Titel von denen unterscheidet die keinen Titel tragen. Dazu gruppieren wir nach
der Spalte "titel_dummy" und berechnen die Statistiken zum Alter.

``` {r alter_by_titel}
stammdaten_19 %>% 
  group_by(titel_dummy) %>% 
  summarise(minimum = min(alter),
            arith_mittel = mean(alter),
            std_abweichung = sd(alter),
            median = median(alter),
            maximum = max(alter),
            anzahl = n())
```

Abgeordnete mit Titel sind im Durchschnitt etwas älter. Dies macht Sinn, da
sowohl das Erlangen eines Titels als auch eines Bundestagmandats hohe
Zeitinvestitionen darstellen.

Wir können auch nach mehreren Spalten gleichzeitig gruppieren. In diesem Fall
werden die Statistiken für jede Gruppenkombination berechnet.

``` {r alter_by_titel_by_partei}
stammdaten_19 %>% 
  group_by(partei, titel_dummy) %>% 
  summarise(minimum = min(alter),
            arith_mittel = mean(alter),
            std_abweichung = sd(alter),
            median = median(alter),
            maximum = max(alter),
            anzahl = n())
```

Wir sehen an den Mittelwerten, dass der oben für den gesamten Bundestag
analysierte Unterschied im mittleren Alter von MdBs mit und ohne Titel nicht für
alle Parteien gleichermaßen gilt. Während Titelträger in AfD, FDP und LINKE im
Mittel klar älter sind als Abgeordnete ohne Titel, ist die Differenz für die
Union und die SPD sehr gering. Bei den Grünen sind Titelträger im Mittel
sogar jünger. Auch dies werden wir in der graphischen Analyse erneut
betrachten.

An dieser Stelle müssen wir noch über eine Besonderheit in der Zusammenarbeit
von `group_by()` und `summarise()` sprechen, welche zu Problemen führen kann,
wenn Sie sich ihr nicht bewusst sind. Grundsätzlich wird jeder Aufruf von
`summarise()` nach einem `group_by()` Befehl eine Ebene der Gruppierung
auflösen. Für die Beispiele in denen wir nur nach Partei oder Titel gruppiert
haben, bedeutet dies also, dass die Daten nach dem `summarise()` Befehl nicht
mehr gruppiert waren. Wir hatten *eine* Gruppierungsebene und diese wurde
automatisch entfernt. Im letzten Beispiel hatten wir zwei Gruppierungsebenen.
Von diesen wurde nur die niedrigere Gruppierungsebene -- die Reihenfolge der
Variablen in `group_by()` bestimmt auch die Reihenfolge der Gruppierung --, also
die Gruppierung nach dem Titel aufgelöst. Die Gruppierung nach der
Parteimitgliedschaft ist weiterhin aktiv. Dies ist auch im Output anhand der
Zeile `# Groups:   partei [7]` erkennbar. Die Daten sind nach der Partei
gruppiert und wir haben 7 Gruppen. Möchten wir mit den Ergebnissen dieser
Berechnungen weiterarbeiten, müssen wir uns auch über die Gruppierung bewusst
sein. Sollen die Daten weiterhin gruppiert sein? Dann ist alles gut, sollen
sie es nicht sein müssen wir die Gruppierung vollständig auflösen. Dies machen
wir mit der Funktion `ungroup()`. Solange Sie sich nicht sicher sind, dass Sie
die Gruppierung wirklich weiterhin brauchen, würde ich immer zu einem
`ungroup()` am Ende einer `group_by()` und `summarise()` Operation mit mehreren
Gruppen tendieren. So verhindern sie versehentliche Berechnungen auf
Gruppenbasis und die Gruppierung lässt sich jederzeit schnell wieder herstellen,
sollte dies notwendig werden.

``` {r ungroup}
stammdaten_19 %>% 
  group_by(partei, titel_dummy) %>% 
  summarise(minimum = min(alter),
            arith_mittel = mean(alter),
            std_abweichung = sd(alter),
            median = median(alter),
            maximum = max(alter),
            anzahl = n()) %>% 
  ungroup()
```


## Export von Tabellen {#export}

Ein flexibler Weg zum direkten Export von Tabellen ist es, diese als ".csv"
abzuspeichern. Dieses Format kann wiedrum direkt in Excel importiert werden. Da
ich kein aktiver Office Nutzer bin, kann Ich Ihnen hier nur begrenzte praktische
Ratschläge geben. Der Import sollte aber im Normalfall möglich sein.

*CSV* steht für "comma-separated values". Da diese Dateien sehr einfach gehalten
sind und von einer großen Bandbreite an Software verarbeitet werden können, ist
CSV eines der meistgenutzten Formate für zweidimensionale Datenstrukturen.

Hier fehlt der Platz um ins Detail zu gehen, aber wir können kurz die
Grundstruktur einer CSV Datei betrachten:

```
column1, column2, column3
data1_1, data1_2, data1_3
data2_1, data2_2, data2_3
data3_1, data3_2, data3_3
```

Die Zeilen einer Tabelle sind durch Zeilenumbrüche getrennt, die Spalten durch
Kommata. In der ersten Zeile stehen dabei häufig, aber nicht immer, die
Spaltennamen. Damit wissen Sie bereits das Wichtigste. Mehr zu ".csv" Dateien
finden sie unter:
<https://jakobtures.github.io/web-scraping/files.html>{target="_blank"}

Wir können beispielsweise das Ergebnis einer `summarise()` Operation mit
`write_csv()` aus **readr** (core **tidyverse**) abspeichern.

``` {r save_csv_1}
stammdaten_19 %>% 
  group_by(partei, titel_dummy) %>% 
  summarise(minimum = min(alter),
            arith_mittel = mean(alter),
            std_abweichung = sd(alter),
            median = median(alter),
            maximum = max(alter),
            anzahl = n()) %>% 
  ungroup() %>% 
  write_csv(file = "alter_partei_titel_1.csv")
```

Aus Gründen, die vermutlich nur Microsoft selbst bekannt sind -- ich tippe auf
missverstandene "Nutzerfreundlichkeit" --, können ".csv" Dateien, in denen die
Spalten durch Kommata getrennt sind -- der internationale Standard --, auf
deutschen Windows Systemen nicht ohne weiteres importiert werden. Nutzen Sie
statt Microsoft Office die Open Source Alternative LibreOffice, ist das Problem
bereits behoben. Möchten Sie aber Microsoft Office auf einem deutschen System
nutzen, sollten Sie die Datei im Deutschen Standard speichern. Dabei werden
statt Kommata Semikolons als Trennzeichen der Spalten verwendet, da die Kommata
in Deutschland zur Darstellung von Dezimalzahlen benötigt werden. Dies ist mit
`write_csv2()` auf einfachem Wege möglich.



#### Weiterführende Resourcen

Es existiert eine Vielzahl von Packages, die Funktionen zur Formatierung und dem
Export von Tabellen mitbringen. Aus Platzgründen können wir nicht auf die
Details eingehen, hier aber einige Startpunkte:

Möchten sie direkt nach ".xlsx" exportieren, wären zwei der Optionen:

* **writexl**: <https://cran.r-project.org/web/packages/writexl/index.html>{target="_blank"}
* **openxlsx**: <https://cran.r-project.org/web/packages/openxlsx/index.html>{target="_blank"}

Tabellen direkt im ".docx" Format zu erstellen ermöglicht **flextable**:
<https://davidgohel.github.io/flextable/>{target="_blank"}

**huxtable** kann Tabellen im ".tex" Format zur Arbeit in LaTeX ausgeben:
<https://hughjonesd.github.io/huxtable/>{target="_blank"}

Möchten sie externe Software zum Schreiben von Hausarbeiten und Papers ganz
umgehen, könnte *R Markdown* für Sie von Interesse sein. Dies ermöglicht das
gleichzeitige Schreiben von Text und Code in einem Dokument. Die Ausgabe ist
unter anderem in ".pdf" möglich und kann neben dem Text auch Code, der
dargettellt werden soll, sowie Tabellen und Grafiken enthalten. Einige Resourcen
zu R Markdown finden Sie hier:

* Einführung der RStudio website: <https://rmarkdown.rstudio.com/lesson-1.html>{target_"blank"}
* Das R Markdown cheatsheet: <https://raw.githubusercontent.com/rstudio/cheatsheets/master/rmarkdown.pdf>{target="_blank"}
* Kapitel zu R Markdown in "R for Data Science" von Hadley Wickham und Garrett Grolemund: <https://r4ds.had.co.nz/r-markdown.html>{target="_blank"}
* "R Markdown Cookbook" von Yihui Xie, Christophe Dervieux, Emily Riederer: <https://bookdown.org/yihui/rmarkdown-cookbook/>{target="_blank"}

Die Website, die Sie aktuell betrachten, sowie viele der verlinkten Resourcen
sind mit **bookdown** geschrieben, welches auf R Markdown aufbaut und sich vor
allem für umfangreichere Projekte eignet.

* "bookdown: Authoring Books and Technical Documents with R Markdown" von Yihui Xie: <https://bookdown.org/yihui/bookdown/>{target="_blank"}
