# Graphische Analyse mit ggplot2 {#R4}

``` {r, include = FALSE}
knitr::opts_chunk$set(collapse = TRUE)
knitr::opts_chunk$set(cache = TRUE)
knitr::opts_chunk$set(cache.path = 'cache/')
```


Wir arbeiten in diesem Kapitel mit den in Kapitel \@ref(R3) transformierten
Daten weiter. Dazu müssten Sie entweder das Script aus der Vorwoche nochmals
durchführen, den unten stehenden code Block, welcher alle Veränderungen an den
Daten in kompakter Form enthält ausführen, oder sie laden die Daten --
vorausgesetzt Sie haben sie gespeichert. Vor dem Laden der Daten müssen wir
erneut das **tidyverse** laden.

``` {r load_R4, include = FALSE}
library(tidyverse)

load(file = "stammdaten_19.RData")
```

``` {r transform_kompakt, eval = FALSE}
library(tidyverse)

load("stammdaten.RData")

stammdaten_19 <- stammdaten %>% 
  filter(letzte_WP == 19) %>% 
  rename(titel = Titel,
         partei = Partei) %>% 
  mutate(name = str_c(nachname, vorname, sep = ", ")) %>% 
  mutate(titel_dummy = if_else(!is.na(titel), TRUE, FALSE)) %>% 
  mutate(partei = factor(partei)) %>% 
  mutate(partei = fct_collapse(partei,
                               Union = c("CDU", "CSU"))) %>% 
  mutate(partei = fct_infreq(partei)) %>% 
  mutate(geschlecht = factor(geschlecht)) %>% 
  select(-c(nachname:titel, letzte_WP, geb)) %>% 
  relocate(name, titel_dummy, partei, geschlecht, alter, erste_WP)
```


## ggplot2 syntax

Die graphische Datenanalyse mit dem core tidyverse package **ggplot2** folgt
einer intuitiven Logik. Jede Grafik beginnt mit dem Initieren eines leeren
*plots*. Diese leere "Leinwand" füllen wir dann in weiteren Schritten mit den
darzustellenden graphischen Elementen.

Zum Initieren des plots nutzen wir die Funktion `ggplot()` -- auch wenn der Name
des packages **ggplot2** lautet, trägt der Funktionsname keine "2". Der Funktion
geben wir das Datenobjekt welches geplottet werden soll als Argument.

``` {r ggplot_demo_1}
ggplot(data = stammdaten_19)
```

Die neu erstellte Grafik öffnet sich im "Plots" Tab von RStudio und erstrahlt in
blendender Leere, da wir noch keine graphischen Elemente hinzugefügt haben.


### geoms & aesthetics

Diese graphischen Element werden *geoms* genannt. Wir fügen Sie einem plot hinzu
indem wir nach `ggplot()` ein `+` schreiben und den Befehl für das geom in der
nächsten Zeile eingeben. Weitere geoms können wir auf die selbe Art und Weise
hinzufügen. Die grundsätzliche Syntax -- dies ist kein ausführbarer Code --
sieht damit wie folgt aus:

``` {r ggplot_demo_2, eval = FALSE}
ggplot(data = ...) +
  geom_1() +
  geom_2() +
  ...
```

Die geom Funktionen beginnen immer mit `geom_` und enden mit einem Wort das die
Art des graphischen Objekts beschreibt. Beispielsweise `geom_point()` für
scatterplots, `geom_line()` für lineplots oder `geom_col()` für barplots.

Die *aesthetics* eines geoms dienen zur Zuordnung der x und y Variablen die in
das Koordinatensytem geplottet werden sollen. Darüber hinaus können aesthetics
auch genutzt werden um die graphische Darstellung der geplottet Elemente anhand
der Werte einer weiteren Variable zu manipulieren -- beispielsweise die Farbe
oder Größe geplotteter Punkte oder die Dicke von Linien. Dies klingt noch sehr
abstrakt, wird aber in späteren Beispielen deutlich werden. 

Betrachten wir zunächst wie die Zuordnung von x und y Variablen syntaktisch
funktioniert. Diese *müssen* festgelegt werden. Alle weiteren aesthetics sind
optional. Zur Definition der aesthetics nutzen wir die Funktion `aes()` als ein
Argument der jeweiligen geom Funktion. Innerhalb von `aes()` weisen wir `x` und
`y` die Variablen die auf der x-Achse beziehungsweise der y-Achse abgetragen
werden sollen zu. Die Syntax sieht wie folgt aus:

``` {r ggplot_demo_3, eval = FALSE}
ggplot(data = ...) +
  geom_1(aes(x = x_variable, y = y_variable)) +
  geom_2(aes(x = x_variable, y = y_variable)) +
  ...
```

Nutzen wir die selben x und y Variablen für alle geoms, können wir die
Zuordnung auch direkt in der Funktion `ggplot()` vornehmen. 

``` {r ggplot_demo_4, eval = FALSE}
ggplot(data = ..., aes(x = x_variable, y = y_variable)) +
  geom_1() +
  geom_2() +
  ...
```

Dies ist die grundsätzliche Syntax von **ggplot2**. Im Folgenden nutzen wir das
package zur graphischen Analyse unserer Beispieldaten. Dabei betrachten wir nur
einen Teil der verfügbaren geoms und der Möglichkeiten die Darstellung über die
aesthetics zu manipluieren. Als Übersicht über alle verfügbaren geoms empfehle
ich dringend das cheatsheet für **ggplot2**:
<https://raw.githubusercontent.com/rstudio/cheatsheets/master/data-visualization.pdf>{target="_black"}
Eine ausführlichere Einführung gibt das Kapitel "Data visualisation" in "R for
Data Science":
<https://r4ds.had.co.nz/data-visualisation.html>{target="_blank"}


## Graphische Analyse der Stammdaten

Variablen sind kontinuierlich, wenn sie jeden Wert -- möglicherweise im Minimum
und Maximum begrenzt -- annehmen können. Sie sind auch immer numerisch. Ein in
den Sozialwissenschaften häufig anzutreffendes Beispiel für eine kontinuierliche
Variable wäre das Einkommen beziehungsweise monetäre Werte im Allgemeinen,
vorausgesetzt sie werden als exakter Geldwert gemessen. In unserem
Beispielsdatensatz sind das Alter und die erste Wahlperiode in der ein MdB in
den Bundestag eintrat kontinuierliche Variablen.

Variablen sind kategorial, wenn Sie als Werte nur eine begrenzte Anzahl
vordefinierter Kategorien annehmen können. Wird das Einkommen statt als exakter
Wert als Mitgliedschaft in breiten Einkommensgruppen gemessen, ist dies eine
kategoriale Variable. In den Beispieldaten sind die Parteimitgliedschaft, das
Geschlecht sowie die Dummyvariable zum akademischen Titel kategoriale Variablen.

Geoms können danach unterschieden werden, für welche Typen von x und y Variablen
sie anwendbar sind. Dieser Logik folgt auch das pben verlinkte cheatsheet.


### kontinuierliches x & y

Das Alter und die erste Wahlperiode in der ein MdB im Bundestag vertreten war,
sind die einzigen kontinuierlichen Variablen in unserem Beispielsdatensatz. Eine
Korrelation zwischen beiden Variablen ist naheliegend. Je älter ein MdB desto
früher konnte er oder sie potentiell das erste mal in den Bundestag einziehen.
Das Alter bei Ersteinzug in den BT wird aber zwischen den MdBs variieren. So
werden wir Abgeordnete finden, die erst im relativ hohen Alter das erste Mandat
erlangt haben und Andere die dabei überdurchschnittlich jung waren. Die erste
Wahlperiode wird also nicht strikt vom Alter abhängen, dass ein Zusammenhang
besteht scheint aber intuitiv schlüsig. 

Das Alter erklärt in unserer ad hoc Hypothese also den ersten Einzug in den
Bundestag. Dabei müssen wir von einem negativen Zusammenhang ausgehen. Je höher
das Alter, desto niedriger die Wahlperiode des ersten Einzugs. Typischerweise,
wird die erklärende unabhängige Variable auf der x-Achse, die zu erklärende
abhängige Variable auf der y-Achse abgetragen. Mit `geom_point()` können wir
einen scatterplot erstellen um die Kombination der Werte für Alter und die erste
Wahlperiode für jeden MdB als Punkt in einem Koordinatensystem darzustellen.


``` {r alter_erstewp_1}
ggplot(data = stammdaten_19, aes(x = alter, y = erste_WP)) +
  geom_point()
```

Der plot spricht auf den ersten Blick für den angenommenen Zusammenhang zwischen
Alter und erster Wahlperiode. Je weiter die erste Wahlperiode zurückliegt, desto
älter sind die MdBs. So finden wir beispielsweise unter den wenigen Abgeordneten
die bereits im 11. Bundestag vertreten waren nur über 60-jährige, im 12. nur
über 55-jährige und so weiter. Wir sehen aber auch, dass die Altersspannweite
bei den nicht so weit in der Vergangenheit liegenden Wahlperioden sehr groß ist.
Sehen wir uns dies für den 19. Bundestag genauer an.

``` {r alter_19bt}
stammdaten_19 %>% 
  filter(erste_WP == 19) %>% 
  summarise(minimum = min(alter),
            maximum = max(alter),
            spannweite = maximum - minimum,
            anzahl = n())
```

Wir sehen, dass die 279 MdBs für die der 19. Bundestag das erste Mandat
darstellt, bei Einzug zwischen 24 und 77 Jahre alt waren. Eine Spannweite von
53 Jahren!

Beim betrachten des plots fällt etwas weitere auf. Wir wissen, dass wir Daten zu
732 Abgeordneten haben. Ohne die Punkt im scatterplot zu zählen, sollte deutlich
sein, dass wir keine 732 Punkte sehen. Wohin sind unsere Datenpunkte
verschwunden? Das Problem ist, dass beide Variablen in unserem Datensatz relativ
wenig unterschiedliche Werte annehmen können. Wir haben nur eine begrenzte
Anzahl möglicher erster Wahlperioden und, auch wenn hier die Menge möglicher
Werte größer ist, eine absteckbare Menge an Altern die ein MdB haben kann. So
wird es zur Regel statt zur Ausnahme, dass mehrere Abgeordnete die selbe
Kombination beider Werte haben, also beispielsweise mehrere 50-jährige MdBs ihr
erstes Mandat im 19. Bundestag hatten. Diese Punkte liegen dann alle
übereinander und sind im scatterplot nicht zu unterscheiden.

Sidenote: Mehr mögliche Werte -- wir zum Beispiel das genaue Alter in Tagen
statt gerundet auf Jahre -- könnten das Problem abschwächen, aber auch dann
wären gleiche Wertkombinationen zwischen Abgeordneten nicht unwahrscheinlich.

Wie können wir diese übereinanderliegenden Werte sichtbar machen? **ggplot2**
bietet uns dazu zwei praktische geoms an. Eine Möglichkeit ist statt
`geom_point()` die Funktion `geom_count()` zu verwenden. Im Unterschied zum
normalen scatterplot, variieren die Punkte hier in ihrer Größe relativ zu der
Anzahl Beobachtung pro Wertekombination. Je mehr Abgeordnete die selben Werte
für Alter und ihr erstes Mandat haben, desto größer wird der Punkt dargestellt.

``` {r alter_erstewp_2}
ggplot(data = stammdaten_19, aes(x = alter, y = erste_WP)) +
  geom_count()
```

Eine weitere Möglichkeit ist `geom_jitter()`. Hier werden wieder einzelne Punkte
geplottet, diese werden aber zufällig leicht in x und y Richtung verschoben.
Übereinanderliegende Punkte bewegen sich in der Darstellung somit auseinander.
Das Problem mit dieser Form des plots ist, dass die dargestellten Punkte nicht
mehr (exakt) den tatsächlichen Werten entsprechen. Die Darstellung kann
trotzdem hilfreich sein um generelle Muster zu erkennen, wir müssen den
Zufallsfaktor aber bei der Interpretation der Grafik mitbedenken.

``` {r alter_erstewp_3}
ggplot(data = stammdaten_19, aes(x = alter, y = erste_WP)) +
  geom_jitter()
```

Beide Darstellungen zeigen uns, dass die Altersspanne in der pro Wahlperiode die
Mehrzahl der Abgeordneten fallen zwar immernoch groß ist, aber deutlich kleiner
als der erte scatterplot suggeriert hat. Zudem verschiebt sich dieser
Schwerpunkt mit abnehmenden y langsam nach rechts, was auf den angenommenen
Zusammenhang zwischen Alter und erster Wahlperiode hindeutet.

Um diesen Zusammenhang zu verifizieren -- oder zu falsifizieren -- könnten wir
eine Regressionsgerade über die geplotteten Puntke legen. Diese visualisiert
den linearen Zusammenhang zwischen zwei Variablen als gerade Linie. Die
Regressionsgerade wird dabei so über die Daten gelegt, dass Sie diesen
Zusammenhang bestmöglichst beschreibt, also die Abweichung von den
tatsächlichen Daten minimiert. Um dies zu realisieren, können wir
`geom_smooth()` nutzen. Dabei legen wir als erstes Argument `method = 'lm'`
fest. Wir teilen der Funktion so mit, dass wir ein lineares Modell, also eine
lineare Regression, berechnen möchten. Das Argument `se = FALSE` unterdrückt
die Darstellung des Konfidenzintervals -- ein Maß für die Unsicherheit des
geschätzten Zusammenhangs.

``` {r alter_erstewp_4}
ggplot(data = stammdaten_19, aes(x = alter, y = erste_WP)) +
  geom_jitter() +
  geom_smooth(method = 'lm', se = FALSE)
```

Der Winkel in dem die Regressionsgerade verläuft -- die *slope* -- zeigt uns den
Zusammenhang zwischen beiden Variablen an. Mit steigendem Alter nimmt also der
Wert der ersten Wahlperiode ab. Dabei ist der Verlauf der Geraden aber nicht
sehr steil. Die Korrelation zwischen den Variablen ist zwar da und auch
deutlich, aber nicht besonders stark. Dies liegt vor allem daran, dass die
überwiegende Mehrzahl der MdBs erst in einer der letzten Wahlperioden in den
Bundestag eingezogen sind. Die wenigen Abgeordneten die schon seit mehr als
16--20 Jahren im Bundestag vertreten sind, sind zwar auch älter, aber zu wenige
um die Regressionsgerade stärker zu beeinflussen.

An der Regressionsgerade können wir auch den Mittelwert einer Variable gegeben
dem Wert der anderen Variable schätzen. So können wir beispielsweise ablesen,
dass ein 60-jähriger MdB im Durchschnitt ca. ab der 17. Wahlperiode im Bundestag
vertreten war. Die Betonung liegt dabei auf *im Durchschnitt*, da es natürlich
auch 60-jährige gibt die erst kürzlich oder schon vor der 17. Wahlperiode ihr
Mandat erlangt haben.

Weiterführende Informationen dazu, wie wir scatterplots und Regressionsgeraden
nach einer dritten Variable gruppiert darstellen können, finden Sie unter:
<https://jakobtures.github.io/web-scraping/ggplot.html#continuous-x-continuous-y>{target="_blank"}


### kategoriales x, kontinuierliches y

In Kapitel \@ref(R3) haben wir mit `summarise()` und `group_by()` die Anzahl
von Mandaten pro Partei berechnet. Diese könnten wir auch in einer Graphik
darstellen. Die Variable zur Parteimitgliedschaft ist dabei eine kategoriale
Variable, die Anzahl der Abgeordneten ist kontinuierlich, liegt aber nicht als
Variable vor. Dies benötigen wir aber auch nicht, da `geom_bar()` -- für
barplots -- die Anzahl von Beobachtungen pro Kategorie der x Variable
automatisch berechnet. So müssen wir in den aesthetics auch nur die x Variable
zuordnen.

``` {r mdb_partei_1}
stammdaten_19 %>% 
  ggplot(aes(x = partei)) +
    geom_bar()
```

So schnell und einfach kommen wir zu einem barplot der Parteimitgliedschaft. Die
Darstellung ist dabei aber nicht sonderlich hübsch. Ein Problem ist, dass das
label "BÜNDNIS 90/DIE GRÜNEN" so lang ist, dass es mit dem label "DIE LINKE."
überlappt. Mit `scale_x_discrete()` können wir Optionen für kategoriale x-Achsen
verändern. In dem Argument `labels =` können wir eine Liste eigener labels
festlegen oder labels einzelner Kategorien verändern.

``` {r mdb_partei_2}
stammdaten_19 %>% 
  ggplot(aes(x = partei)) +
    geom_bar() +
    scale_x_discrete(labels = c("BÜNDNIS 90/DIE GRÜNEN" = "DIE GRÜNEN"))

```

Optionen für die y-Achse und andere Typen von Skalen sind ebenfalls verfügbar,
beispielsweise `scale_y_continuous()`. Innerhalb dieser Funktionen, können wir
auch die Achsenlabels selbst benennen. Oder wir nutzen `labs()`, was neben den
Achsennamen auch die Bennenung weiterer Elemente der Graphik erlaubt.
Beispielsweise:

``` {r mdb_partei_3}
stammdaten_19 %>% 
  ggplot(aes(x = partei)) +
    geom_bar() +
    scale_x_discrete(labels = c("BÜNDNIS 90/DIE GRÜNEN" = "DIE GRÜNEN")) +
    labs(x = "Partei",
         y = "Mandate",
         title = "Anzahl Mandate im 19. Bundestag nach Parteizugehörigkeit",
         caption = "Daten: https://www.bundestag.de/services/opendata")
```

Soweit, so gut. Aber die Balken sind doch noch sehr eintönig grau. In der
`aes()` Funktion innerhalb von `geom_bar()` oder auch `ggplot()`, können wir
über das `fill =` Argument festlegen, dass die Balken nach dem Wert einer
Variable eingefärbt werden sollen. Setzen wir dieses gleich der Variable
"partei", bekommt jeder Balken eine eigene Farbe zugewiesen. Die automatisch
erstellte Farblegende, verstecken wir mit einem weiteren Argument.

``` {r mdb_partei_4}
stammdaten_19 %>% 
  ggplot(aes(x = partei)) +
    geom_bar(aes(fill = partei), show.legend = FALSE) +
    scale_x_discrete(labels = c("BÜNDNIS 90/DIE GRÜNEN" = "DIE GRÜNEN")) +
    labs(x = "Partei",
         y = "Mandate",
         title = "Anzahl Mandate im 19. Bundestag nach Parteizugehörigkeit",
         caption = "Daten: https://www.bundestag.de/services/opendata")
```

Noch schöner wäre es, wenn die Balkenfarben mit den tatsächlichen Parteifarben
übereinstimmen würden. Dazu können wir die Farben der Balken per Hand festlegen
statt sie autpmatisch zuweisen zu lassen. Hier erstellen wir einen Vektor mit
Farbnamen den wir dann für das `fill =` Argument nutzen. Beachten Sie dabei,
dass `fill =` diesmal nicht innerhalb von `aes()` steht. Dies liegt daran, dass
wir die Farben nicht anhand einer Variable festlegen sondern konstant zuweisen,
was außerhalb von `aes()` erfolgt.

``` {r mdb_partei_5}
parteifarben <- c("black", "red", "deepskyblue", "yellow2", "limegreen", "violetred", "grey")

stammdaten_19 %>% 
  ggplot(aes(x = partei)) +
    geom_bar(fill = parteifarben) +
    scale_x_discrete(labels = c("BÜNDNIS 90/DIE GRÜNEN" = "DIE GRÜNEN")) +
    labs(x = "Partei",
         y = "Mandate",
         title = "Anzahl Mandate im 19. Bundestag nach Parteizugehörigkeit",
         caption = "Daten: https://www.bundestag.de/services/opendata")
```

Eine Übersicht über alle verfügbaren Farben, finden Sie unter:
<http://www.stat.columbia.edu/~tzheng/files/Rcolor.pdf>{target="_blank"}

Mich persönlich stört an dieser Stelle noch der graue Hintergrund des plots.
Dieser ist Teil des standard *themes* von **ggplot2**, `theme_gray()`. Wir
können aber auch andere themes auswählen. Eine Übersicht finden sie hier:
<https://ggplot2.tidyverse.org/reference/ggtheme.html>{target="_blank"}

``` {r mdb_partei_6}
stammdaten_19 %>% 
  ggplot(aes(x = partei)) +
    geom_bar(fill = parteifarben) +
    scale_x_discrete(labels = c("BÜNDNIS 90/DIE GRÜNEN" = "DIE GRÜNEN")) +
    labs(x = "Partei",
         y = "Mandate",
         title = "Anzahl Mandate im 19. Bundestag nach Parteizugehörigkeit",
         caption = "Daten: https://www.bundestag.de/services/opendata") +
    theme_minimal()
```

Nutzen wir für die `fill` aesthetic eine zweite Variable, beispielsweise die
Informationen zu akademischen Titeln, erhalten wir einen gestapelten barplot.
Hier macht es wiederum Sinn, die automatisch erstellte Farblegende nicht
auszublenden.

``` {r mdb_partei_titel_1}
stammdaten_19 %>% 
  ggplot(aes(x = partei)) +
    geom_bar(aes(fill = titel_dummy)) +
    scale_x_discrete(labels = c("BÜNDNIS 90/DIE GRÜNEN" = "DIE GRÜNEN")) +
    labs(x = "Partei",
         y = "Mandate",
         title = "Anzahl Mandate mit/ohne Titel im 19. Bundestag nach Parteizugehörigkeit",
         caption = "Daten: https://www.bundestag.de/services/opendata") +
    theme_minimal()
```

Möchten wir die Balken nicht stapeln sondern nebeneinander darstellen, können
wir dies über das Argument `position = "dodge"` festlegen. Um die Darstellung
weiter aufzuhübschen können wir außerdem den Titel der Farblegende in `labs()`
anpassen.

``` {r mdb_partei_titel_2}
stammdaten_19 %>% 
  ggplot(aes(x = partei)) +
    geom_bar(aes(fill = titel_dummy), position = "dodge") +
    scale_x_discrete(labels = c("BÜNDNIS 90/DIE GRÜNEN" = "DIE GRÜNEN")) +
    labs(x = "Partei",
         y = "Mandate",
         title = "Anzahl Mandate mit/ohne Titel im 19. Bundestag nach Parteizugehörigkeit",
         caption = "Daten: https://www.bundestag.de/services/opendata",
         fill = "Akadem. Titel") +
    theme_minimal()
```  


### kontinuierliches x

In Kapitel \@ref(R3) haben wir deskriptive Statistiken zur Altersverteilung
berechnet. Auch diese können wir graphisch darstellen. Dazu bietet sich unter
anderem `geom_histogram()` an. Ein Histogramm unterteilt eine kontinuierliche
Variable in eine festlegbare Anzahl von Abschnitten -- *bins* -- und stellt
die Anzahl von Beobachtungen die in jedes bin fallen als Balken dar. Als
Standard unterteilt **ggplot2** eine Variable in 30 bins, dies können wir aber
über das `bins =` Argument beeinflussen.

``` {r alter_distribution_histo_1}
stammdaten_19 %>% 
  ggplot(aes(x = alter)) +
    geom_histogram() +
    labs(x = "Alter",
         y = "Anzahl",
         title = "Altersverteilung im 19. Bundestag",
         caption = "Daten: https://www.bundestag.de/services/opendata") +
    theme_minimal()
```

Um die Grafik besser interpretierbar zu machen, könnten wir eine vertikale Linie
hinzufügen die den Mittelwert der x Variable markiert. Dazu nutzen wir
`geom_vline()` und legen für `xintercept =` den x Wert fest, an dem die Linie
eingezeichnet werden soll. Außerdem scheint es angebracht, die Anzahl der bins
zu reduzieren. Mit 30 bins, deckt jeder Balken knapp 2 Jahre ab. So werden
zufällige Fluktuationen in der Altersverteilung überinterpretiert.

``` {r alter_distribution_histo_2}
stammdaten_19 %>% 
  ggplot(aes(x = alter)) +
    geom_histogram(bins = 15) +
    geom_vline(aes(xintercept = mean(alter)), colour = "red") +
    labs(x = "Alter",
         y = "Anzahl",
         title = "Altersverteilung im 19. Bundestag",
         caption = "Daten: https://www.bundestag.de/services/opendata") +
    theme_minimal()
```

Wir sehen, dass die Alterstruktur annäherend um den Mittelwert normalverteilt
ist, die Verteilung aber leicht links-schief ist. Das bedeutet, dass die
Verteilung auf der linken Seite etwas langsamer ansteigt als die auf der rechten
abnimmt. Dies ist hier vor allem mit dem starken Abfall von Mandatsträgern beim
erreichen des Rentenalters erklärbar.

Durch das Verringern der bins auf 15 -- jeder bin deckt so 3-4 Jahre ab --,
erscheint die Altersverteilung deutlich näher an einer Normalverteilung, da
Fluktuationen in der Altersverteilung so weniger betont werden. Wenn es unser
Ziel ist, die generelle Altersverteilung im Bundestag zu bewerten, macht dieser
Ansatz aus meiner Sicht auch durchaus Sinn. Wir sollten aber davon absehen,
solange an der bins Schraube zu drehen, bis wir ein Bild bekommen, dass uns
gefällt. Vielmehr sollten wir vor dem plotten darüber nachdenken, was das Ziel
der graphischen Darstellung ist und die bins entsprechend festlegen.

Möchten wir die Histogramme für alle Parteien vergleichen, können wir *facets*
nutzen. Dabei werden in einem plot mehrere einzelne plots neben- und
untereinander dargestellt. In der Funktion `facet_wrap()` schreiben wir dazu
den Namen der Variable nachdem die Kacheln gebildet werden sollen und setzen
davor eine Tilde `~`.


``` {r alter_distribution_histo_3}
stammdaten_19 %>% 
  ggplot(aes(x = alter)) +
    geom_histogram(bins = 15) +
    facet_wrap(~ partei) +
    labs(x = "Alter",
         y = "Anzahl",
         title = "Altersverteilung im 19. Bundestag nach Partei",
         caption = "Daten: https://www.bundestag.de/services/opendata") +
    theme_minimal()
```

Um dies besser interpretierbar zu machen, könnten wir die Mittelwerte des Alters
für jede Partei einzeichnen. Diese müssen wir dazu zunächst pro Partei berechen.
Dazu nutzen wir wiederum die dplyr Funktionen und hängen `ggplot()` am Ende der
pipe an. In diesem Zuge, können wir auch die Parteilosen herausfiltern, da ihre
Anzahl für eine inhaltliche Interpretation deutlich zu klein ist.

``` {r alter_distribution_histo_4}
stammdaten_19 %>% 
  filter(partei != "Plos") %>% 
  group_by(partei) %>% 
  mutate(arith_mittel = mean(alter)) %>% 
  ungroup() %>% 
  ggplot(aes(x = alter)) +
    geom_histogram(bins = 15) +
    geom_vline(aes(xintercept = arith_mittel), colour = "red") +
    facet_wrap(~ partei) +
    labs(x = "Alter",
         y = "Anzahl",
         title = "Altersverteilung im 19. Bundestag nach Partei",
         caption = "Daten: https://www.bundestag.de/services/opendata") +
    theme_minimal()
```

Sie Befunde aus Kapitel \@ref(R3) lassen sich zunächst bestätigen. Der relativ
hohe Mittelwert wird durch relativ viele besonders alte Mandatsträger:innen
etwas nach oben verschoben. Keine andere Partei hat so "viele" -- es geht hier
eigentlich um eine geringe Anzahl von Personen -- Abgeordnete über 70. FDP und
GRÜNE als die im Mittelwert jüngsten Parteien unterscheiden sich in Ihrer
Altersspannweite. Die FDP hat viele sehr junge aber auch sehr alte MdBs, während
die Spannweite bei den Grünen deutlich enger ist. Wir erkennen nun auch, dass
die Altersverteilung in der Union relativ nahe an der generellen
Altersverteilung des 19. Bundestags liegt. Interessant sind die Verteilungen von
SPD und von DIE LINKE. Anders als die alleinige Betrachtung des Mittelwerts
suggeriert, liegt der Schwerpunkt der Altersverteilung in beiden Parteien bei
den über 50-jährigen. Es gilt zu erinnern, dass die Histogramme für die
kleineren Parteien auf wenig Fällen basieren. Die Fluktuationen zwischen den
bins sollten deshalb nicht überinterpretiert werden.

Eine Alternative zu Histogrammen sind density plots. Diese können wir als
geglätte Version eines Histogramms verstehen. Statt abgesteckter bins für die
jeweils die Anzahl Beobachtungen die in dieses Interval der x Variable fallen
exakt gezählt werden, wird bei einem density plot die "Dichte" der Daten über
alle x Werte hinweg geschätzt. Diese Dichte wird auf der y-Achse abgetragen und
summiert sich zu 1 auf. Dabei werden Fluktuationen in der Verteilung weniger
detailliert abgebildet, aber wie bekommen dafür ein klareres Bild der generellen
Verteilung einer kontinuierlichen Variable. Zwei weitere Vorteile sind, dass wir
für density plots keine Entscheidungen zur Größe beziehungsweise Anzahl der bins
treffen müssen und diese sich besser zum übereinanderlegen eignen als
Histogramme.

So könnten wir beispielsweise die in Kapitel \@ref(R3) bereits angesprochene
Altersverteilung für Träger akademischer Titel und Personen ohne einen Titel in
zwei übereinandergelegten density plots gleichzeitig betrachten und vergleichen.
Dazu plotten wir mir `geom_density()` und nutzen entweder die `fill` oder
`colour` aesthetic. Bei `fill` wird die Fläche unter der Kurve gefüllt, bei
`colour` werden nur die Kurven farblich gezeichnet.

```` {r alter_titel_dens_1}
stammdaten_19 %>% 
  ggplot(aes(x = alter, colour = titel_dummy)) +
    geom_density() +
    labs(x = "Alter",
         y = "Density",
         title = "Altersverteilung im 19. Bundestag",
         caption = "Daten: https://www.bundestag.de/services/opendata",
         colour = "Akadem. Titel") +
    theme_minimal()
````

Beide Verteilungen sind sich relativ ähnlich. Wir haben aber auch gesehen, dass
es möglicherweise Unterschiede zwischen den Parteien gibt. Diese können wir
erneut mit einem facet vergleichen. Dazu filtern wir erneut zunächst die
Parteilosen heraus, da durch ihre geringe Anzahl nicht genug Daten zur Verfügung
stehen um belastbare Ergebnisse zur Verteilung zu berechnen.

``` {r alter_titel_dens_2}
stammdaten_19 %>% 
  filter(partei != "Plos") %>% 
  ggplot(aes(x = alter, colour = titel_dummy)) +
    geom_density() +
    facet_wrap(~ partei) +
    labs(x = "Alter",
         y = "Density",
         title = "Altersverteilung im 19. Bundestag",
         caption = "Daten: https://www.bundestag.de/services/opendata",
         colour = "Akadem. Titel") +
    theme_minimal()
```

Die plots bestätigen die Ergebnisse aus Kapitel \@ref(R3) weitestgehend. Union
und SPD Mandatsträger mit und ohne Titel sind in der Altersverteilung sehr
ähnlich. In AfD und LINKE sind Träger akademischer Titel klar älter. Bei den
GRÜNEN klar jünger. Bei der FDP ist das Bild etwas differenzierter. Während
Mandatsträger ohne Titel vor allem unter den jüngeren zu finden sind, ist die
Alterverteilung bei Titelträgern relativ gleich über alle Alter hinweg.


## Graphiken exportieren

Nachdem wir nun einige schöne Graphiken erstellt haben, folgt die Frage, wie
wie diese in unsere Papers und Hausarbeiten einbinden können. Arbeiten wir in
R Markdown, können wir direkt den **ggplot2** output nutzen, arbeiten wir aber
in externer Software -- z. B. Word oder LaTeX -- müssen wir die Graphiken
exportieren. Ein einfacher Weg ist die Funktion `ggsave()`.

Um die letzte erstelle Graphik abzuspeichern, müssen wir `ggsave()` nur einen
Dateinamen beziehungsweise Pfad als Argument mitgeben. Das Format der Graphik
legen wir dabei einfach über die Dateiendung fest. Ich empfehle generell eine
Vektorgraphik zu nutzen -- beispielsweise ".eps" oder ".svg". Der Vorteil ist,
dass diese stufenlos skalierbar sind. Wir können die Größe der Graphik beim
Import also in beide Richtungen anpassen, ohne dass die Darstellungsqualität
leidet. Pixelbasierte Formate wie ".jpeg" oder ".png" sind bereits komprimiert
und verlieren dadruch an Qualität. Möchten wir diese vergrößern, wird die
Darstellung zunehmend verschwommen. Dsa Verkleinern funktioniert evtl. besser,
kann aber auch graphische Artefakte erzeugen.

Hier speichern wir die letzte erstellte Graphik -- die density plots nach
Parteien -- als ".eps".

``` {r age_density_party_export}
ggsave("age_density_by_party.eps")
```

Flexibler einsetzen lässt sich sich `ggsave()`, wenn wir plots zunächst einem
Objekt zuweisen. So ist es nicht mehr notwendig direkt nach der Erstellung einer
Graphik den Export vorzunehmen. Hier erstellen wir zwei Graphiken und weisen
diese zunächst Objekten zu um sie später abzuspeichern. Durch die
Objektzuweisung bekommen wir dabei keinen output. ich würde empfehlen zunächst
die Graphik zu gestalten bis das Endergbnis erreicht ist und die Objektzuweisung
erst dann hinzuzufügen. Die erstellten Graphiken exportieren wir am Ende des
Blocks. Dabei handelt es sich um den bar plot der Abgeordneten nach Parteien.
Einmal wie oben als Version mit den Parteifarben, einmal als greyscale Variante,
welche sich besser zum Druck eignet. Dazu fügen wir `scale_fill_grey()` hinzu.



``` {r mdb_partei_export}
mdb_partei_colour <- stammdaten_19 %>% 
  ggplot(aes(x = partei)) +
    geom_bar(fill = parteifarben) +
    scale_x_discrete(labels = c("BÜNDNIS 90/DIE GRÜNEN" = "DIE GRÜNEN")) +
    labs(x = "Partei",
         y = "Mandate",
         title = "Anzahl Mandate im 19. Bundestag nach Parteizugehörigkeit",
         caption = "Daten: https://www.bundestag.de/services/opendata") +
    theme_minimal()

mdb_partei_grey <- stammdaten_19 %>% 
  ggplot(aes(x = partei)) +
    geom_bar(aes(fill = partei)) +
    scale_x_discrete(labels = c("BÜNDNIS 90/DIE GRÜNEN" = "DIE GRÜNEN")) +
    labs(x = "Partei",
         y = "Mandate",
         title = "Anzahl Mandate im 19. Bundestag nach Parteizugehörigkeit",
         caption = "Daten: https://www.bundestag.de/services/opendata") + 
    scale_fill_grey()

ggsave("mdb_party_colour.eps", plot = mdb_partei_colour)
ggsave("mdb_party_grey.eps", plot = mdb_partei_grey)
```

Wir können für `ggsave()` noch weitere Argumente festlegen. Zum Beispiel um die
Größe und Auflösung der Graphik einzustellen. Diese sind vor allem interessant,
wenn wir uns für das Speichern in einem pixelbasierten Format entscheiden. Für
mehr Informationen betrachten Sie bitte `?ggsave()`.
